【裁判字號】    97,訴,2758
【裁判日期】    970808
【裁判案由】    偽造文書等
【裁判全文】
臺灣臺中地方法院刑事判決              97年度訴字第2758號
公  訴  人  臺灣臺中地方法院檢察署檢察官
被      告  丙○○
                    （另案於臺灣臺中看守所羈押中）
上列被告因偽造文書等案件，經檢察官提起公訴（九十七年度偵
字第二０五四號），被告於準備程序就被訴事實為有罪之陳述，
本院合議庭裁定由受命法官獨任進行簡式審判程序，並予判決如
下：
    主    文
丙○○收受贓物，累犯，處有期徒刑肆月。又共同行使偽造私文
書，足以生損害於他人，累犯，處有期徒刑陸月；臺中縣大里市
農會活期儲蓄存款憑條代傳票上偽簽之「楊駿烊」署名壹枚沒收
。又共同行使偽造私文書，足以生損害於他人，累犯，處有期徒
刑陸月；臺中縣大里市農會活期儲蓄存款憑條代傳票上偽簽之「
楊橙楠」署名壹枚沒收。主刑部分應執行有期徒刑壹年。
    犯罪事實
一、丙○○前於民國八十一年間，曾因違反肅清煙毒條例案件，
    經臺灣高等法院臺中分院以八十二年度上訴字第三二六一號
    判決處有期徒刑十二年確定，其入監執行後，於八十七年十
    二月三十一日因縮短刑期假釋付保護管束出監；丙○○後於
    假釋期間，復因另犯竊盜罪，經本院以八十九年度易字第一
    八一九號判處有期徒刑六月確定，且經法院撤銷前述之假釋
    ，其於八十九年十一月二十四日入監接續執行前開竊盜罪之
    有期徒刑六月及殘刑六年五月十八日，甫於九十五年十二月
    三十一日因縮刑期滿執行完畢；詎丙○○猶不知悔改，其明
    知姪子乙○○（其所涉犯竊盜、偽造文書部分，由本院俟其
    到案後另行審結）於九十六年十一月五日上午九時許所持以
    交付之乙○○兄長楊銘義、楊銘義之妻張瑩箏、楊銘義之子
    楊駿烊、楊橙楠等四人之印鑑章（起訴書漏列楊銘義、張瑩
    箏之印鑑章）及楊銘義、張瑩箏為楊駿烊、楊橙楠在臺中縣
    大里市農會所開設，帳號各為0000000000000
    號與0000000000000號帳戶之存摺等物，係乙
    ○○於九十六年十一月一日之不詳時間，侵入張銘義位於臺
    中縣大里市○○○路一七八巷一四弄四號之住處所竊取得手
    之贓物，竟仍基於收受贓物之犯意而收受之。嗣於同日上午
    十時許，乙○○並偕同丙○○前往位於臺中縣大里市○○路
    ○段一二一號之臺中縣大里市農會十九甲分部辦事處，二人
    另基於共同行使偽造私文書之犯意聯絡，先由丙○○進入該
    辦事處填妥取款金額為新台幣（下同）十萬元之取款憑條，
    並在存戶簽章欄位偽簽「楊駿烊」之署名後，復持乙○○先
    前交付之「楊駿烊」、「張瑩箏」、「楊銘義」之印鑑章盜
    蓋於該取款憑條存戶簽章欄位上，而偽造完成表彰楊駿烊欲
    提領帳戶內存款意思之臺中縣大里市農會活期儲蓄存款憑條
    代傳票。嗣該偽造完成之取款憑條連同楊駿烊之上開帳戶存
    摺即由丙○○持以向不知情之辦事處承辦人員行使，而領得
    楊駿烊帳戶內之十萬元現金，足以生損害於楊駿烊、張瑩箏
    、楊銘義及臺中縣大里市農會對於存款戶存取款項管理之正
    確性。隨後，丙○○再將上開「張瑩箏」、「楊銘義」之印
    鑑章，連同先前乙○○交付之「楊橙楠」之印鑑章交還予在
    辦事處外等候之乙○○，乙○○與丙○○即復另基於共同行
    使偽造私文書之犯意聯絡，先由乙○○填妥取款金額為七萬
    元之取款憑條，並在存戶簽章欄位偽簽「楊橙楠」之署名後
    ，再將「楊橙楠」、「張瑩箏」、「楊銘義」之印鑑章盜蓋
    於該取款憑條存戶簽章欄位上，而偽造完成表彰楊橙楠欲提
    領帳戶內存款意思之臺中縣大里市農會活期儲蓄存款憑條代
    傳票。嗣該偽造完成之取款憑條連同楊橙楠之上開帳戶存摺
    即由丙○○持以向不知情之辦事處承辦人員行使之，而領得
    楊橙楠帳戶內七萬元現金，足以生損害於楊橙楠、張瑩箏、
    楊銘義及臺中縣大里市農會對於存款戶存取款項管理之正確
    性。丙○○、乙○○於領得上開合計十七萬元之現金後，旋
    即朋分花用殆盡。嗣因張瑩箏等人於同年月十七日自大陸旅
    遊結束而返回其住處後，發現上開印鑑章及存摺均遭竊，且
    楊駿烊、楊橙楠帳戶內之存款亦遭盜領，而向警方報案，始
    由警進而查悉上情。
二、案經張瑩箏訴由臺中縣警察局霧峰分局報請臺灣臺中地方法
    院檢察署檢察官偵查起訴。
    理    由
一、上開犯罪事實，業據被告丙○○於本院訊問時坦認不諱，核
    與告訴人張瑩箏於警詢、偵查中之指訴及同案共犯乙○○於
    警詢、偵查中供述之情節大致相符（見警卷第二頁至第六頁
    、第一一頁至第一六頁、偵查卷第五頁至第六頁、第三０頁
    至第三一頁、第三四至第三五頁），並有大里市農會十九甲
    分部監視器擷取畫面二張、楊駿烊及楊橙楠上開存摺影本四
    紙、偽造之臺中縣大里市農會活期儲蓄存款取款憑條代傳票
    影本二張等件附卷可稽（見警卷第二三頁、第二七頁至第三
    ０頁、第三三頁、第三五頁），足見被告丙○○前揭自白，
    適與客觀事實相符，堪予採認。是本件事證至臻明確，被告
    丙○○之犯行洵堪認定。
二、核被告丙○○所為，係犯刑法第三百四十九條第一項之收受
    贓物罪、同法第二百十六條、第二百十條之行使偽造私文書
    罪。被告丙○○夥同同案被告乙○○先後二次在臺中縣大里
    市農會活期儲蓄存款代傳票上偽造署名及盜蓋印鑑章之行為
    ，均為偽造私文書之部分行為；又被告丙○○及同案被告乙
    ○○共同之前後二次偽造私文書之低度行為，分別為二次行
    使偽造私文書之高度行為所吸收，皆不另論罪。被告丙○○
    與同案被告乙○○間，就上開二次行使偽造私文書罪部分，
    彼此間有犯意聯絡及行為分擔，渠等既共同實行犯罪之行為
    ，均應論以共同正犯。再按所謂接續犯，係指數行為於同時
    同地或密切接近之時地實施，侵害同一之法益，各行為之獨
    立性極為薄弱，依一般社會健全觀念，在時間差距上，難以
    強行分開，在刑法評價上，以視為數個舉動之接續施行，合
    為包括之一行為予以評價，較為合理，而為包括之一罪（最
    高法院八十六年台上字第三二九五號判例意旨參照）。換言
    之，須侵害同一之法益，且各行為之獨立性極為薄弱，依一
    般社會健全觀念，在時間差距上，難以強行分開，始足以成
    立接續犯。本件被告丙○○與同案被告乙○○在臺中縣大里
    市農會十九甲分部辦事處，先後以偽造文書之方式領取告訴
    人張瑩箏之子楊駿烊、楊橙楠帳戶內之存款花用，雖係時間
    密接，但因所行使偽造私文書之名義人各不相同，所侵害之
    法益即有歧異，則被告丙○○主觀上對於被害法益，係分屬
    不同人所有一節，應有所認識，被告丙○○此部分所為，顯
    係基於各別犯意而起意，與接續犯之要件即屬有間，此二次
    行使偽造私文書犯行，自應與所犯收受贓物部分皆予以分論
    併罰。另被告丙○○有前揭犯罪事實欄所載之經有期徒刑宣
    告及執行完畢之情形，此有前開臺灣高等法院被告前案紀錄
    表在卷可按，被告於有期徒刑執行完畢後，五年以內故意再
    犯本件皆為有期徒刑以上之三罪，咸應依刑法第四十七條第
    一項之規定論以累犯，並俱予以加重其刑。
三、爰審酌被告丙○○無端收受贓物，既侵害財產犯罪被害人之
    權益，亦使被竊取之物難於追及或回復，助長竊風，實無足
    取；並衡酌其犯罪之動機係為圖得不法利益、犯罪之手段、
    其以行使偽造私文書方式領取楊駿烊、楊橙楠帳戶內存款所
    得之金額及對告訴人等人張瑩箏造成之具體損害程度，暨被
    告楊家豪犯罪後雖坦認犯行、態度堪稱良好，但未能與告訴
    人張瑩箏達成和解，以金錢稍事彌補所遭受損失等一切情狀
    ，量處如主文所示之刑，並定其應執行之刑。
四、至被告丙○○所偽造之前揭臺中縣大里市農會活期儲蓄存款
    取款憑條代傳票二紙，固為供其與同案被告乙○○共同為本
    件犯罪所用之物，然業已提出向臺中縣大里市農會十九甲分
    部行使而領取款項，不復為被告楊家豪所有，爰不併為沒收
    之諭知；但該等取款憑條上所分別偽造之「楊駿烊」、「楊
    橙楠」署名各一枚，則不問屬於犯人與否，應逕依刑法第二
    百十九條規定為沒收之宣告。另被告盜用「楊駿烊」、「楊
    橙楠」、「張瑩箏」、「楊銘義」等印章而產生之印文，因
    上開印章屬真正，其盜用印章所產生之印文，即非屬偽造之
    印文，自不在刑法第二百十九條所定應予沒收之列，不得併
    予諭知沒收，爰附此敘明之。
據上論斷，依刑事訴訟法第二百七十三條之一第一項、第二百九
十九條第一項前段，刑法第二十八條、第三百四十九條第一項、
第二百十六條、第二百十條、第五十一條第五款、第二百十九條
，刑法施行法第一條之一第一項、第二項前段，判決如主文。
本案經檢察官甲○○到庭執行職務。
中    華    民    國    97    年    8     月    8     日
                  刑事第三庭  法  官  陳思成
上正本證明與原本無異。
如不服本判決，應於收受送達後10日內向本院提出上訴書狀（應
敘述具體理由並附繕本）。
上訴書狀如未敘述理由，應於上訴期間屆滿後20日內補提理由書
於本院。
                              書記官  吳詩琳
中    華    民    國    97    年    8     月    8     日
附錄論罪科刑法條
刑法第三百四十九條第一項
收受贓物者，處三年以下有期徒刑、拘役或五百元以下罰金。
刑法第二百一十六條
行使第二百十條至第二百十五條之文書者，依偽造、變造文書或
登載不實事項或使登載不實事項之規定處斷。
刑法第二百十條
偽造、變造私文書，足以生損害於公眾或他人者，處五年以下有
期徒刑。


司法院資訊處製作；財團法人民間司法改革基金會備份。
